【裁判字號】    97,訴,337
【裁判日期】    971016
【裁判案由】    毒品危害防制條例
【裁判全文】
臺灣臺北地方法院刑事判決               97年度訴字第337號
公  訴  人  臺灣臺北地方法院檢察署檢察官
被      告  丙○○
選任辯護人  王雅慧律師
上列被告因毒品危害防制條例案件，經檢察官提起公訴（96年度
偵字第26723 號），本院判決如下：
    主  文
丙○○販賣第三級毒品，處有期徒刑伍年，如附表所示之物品沒
收，販賣第三級毒品所得新台幣仟伍佰元沒收，如全部或一部
不能沒收，以其財產抵償。又販賣第三級毒品，未遂，處有期徒
刑貳年捌月，扣案第三級毒品Ｋ他命壹包（毛重肆點陸公克，淨
重肆點肆公克）沒收，包裝用塑膠袋壹只及附表所示之物沒收。
應執行有期徒刑柒年陸月，扣案毒品Ｋ他命壹包（毛重肆點陸公
克，淨重肆點肆公克）沒收，包裝用塑膠袋壹只及附表所示之物
沒收，販賣第三級毒品所得新台幣仟伍佰元沒收，如全部或一
部不能沒收，以其財產抵償。
其餘被訴販賣毒品予乙○○、其他不特定人部分無罪。
    事  實
一、丙○○明知Ｋ他命分屬毒品危害防制條例第2 條第3 項所規
    範之第三級毒品，未經許可，不得販賣，竟基於販賣營利之
    意圖，於民國96年12月18日20時許，在丙○○臺北市○○路
    81號7 樓之12租屋處樓下，以每公克新台幣（以下同）700
    元之價格，販賣Ｋ他命予甲○○，計3500元，其後於同年月
    19日晚間8 時50分（檢察官起訴書誤載為晚上9 時50分許）
    ，復於上址租屋處樓下，丙○○欲將第三級毒品Ｋ他命1 小
    包（毛重4.6 公克，淨重4.4 公克）以每公克700 元之價格
    販賣予甲○○，尚未交付時，即為海岸巡防署北部地區巡防
    局人員所當場查獲，並於丙○○身上扣得第三級毒品Ｋ他命
    1 小包（毛重4.6 公克，淨重4.4 公克）。復於丙○○之租
    屋處內扣得第二級毒品MDMA藥丸243 顆、第三級毒品Ｋ他命
    33 包 （毛重641.1 公克，淨重607.7 公克）、記帳本1 本
    、分裝袋1 批、電子磅秤2 台及行動電話4 具等物。
 二、案經海岸巡防總局北部地區巡防局、臺北縣政府警察局永和
     分局分別移送檢察官偵查起訴。
    理  由
壹、有罪部分：
一、訊據被告丙○○固於警詢及偵查中否認犯行，惟於本院審理
    時，坦承前述二次販賣第三級毒品Ｋ他命予甲○○，但第二
    次尚未成交即為查獲，出賣第三級毒品之價格係每公克700
    元，比起其購進之價格每公克600 元為高，每公克賺100 元
    ，第一次賣予甲○○之價格合計為3500元，並經警於其所穿
    著之外套中，扣得欲予甲○○之毒品Ｋ他命一包等情不諱，
    核與證人甲○○於警詢、偵查及本院審理時證述情節相符，
    並有甲○○與被告丙○○所使用0000000000行動電話之通聯
    紀錄、本院勘驗案發當日之錄影帶之勘驗筆錄在卷可查，另
    在被告身上查獲欲販賣予甲○○之第三級毒品Ｋ他命一包（
    毛重4.6 公克，淨重4.4 公克），另在被告住處查獲與甲○○聯絡所用之0000000000號行動電話等物，而前述扣案之第
    三級Ｋ他命一包（即台北縣政府警察局永和分局扣押物品目
    錄表編號第39，毛重4.6 公克，淨重4.4 公克），經鑑定結
    果，確係第三級毒品Ｋ他命無訛，此有內政部警政署刑事警
    察局97年2 月14日刑鑑字第0970002376號鑑定書在偵查卷可
    查（見26723 偵查卷，174~175 頁）。至被告丙○○第一次
    販賣Ｋ他命毒品予甲○○之時間，依證人甲○○於警詢中稱
    ：「除這一次之外，我在前天（17日）約20時左右，亦以同
    樣電話在同一地點丙○○向以新台幣700 元Ｋ他命一包」，
    於檢察官偵查中稱：「（你跟她買過幾次Ｋ他命？）二次，
    第一次是17日星期日，晚上7 、8 點左右，在同一地點，以
    同樣的價格向丙○○買Ｋ一包」，前後二次均稱是96年12月
    17 日 購買，於本院審理中，則稱「（你說昨天的那種代表
    12月18號有跟被告買毒品？）應該是18日買的，買的地點一
    樣在被告家樓下，那天買了3500元」（見本院卷117 頁背面
    ），依檢察官所提出被告丙○○與證人甲○○於96年12月19
    日監聽譯文之記載，其對話內容如下：「丙○○：
    HELLO ！甲○○：下面跟昨天一樣的，可是不要昨天那種。
    丙○○：好。甲○○：有別種的嗎？丙○○：有。甲○○：
    不要跟昨天一樣的喔！丙○○：好！」（見本院卷47頁），
    可證甲○○於12月19日再次向被告丙○○購Ｋ他命，而其所
    要購買者不要與「昨天」所購買者相同，亦即甲○○係於96
    年12月18 日 向被告購買，再者96年12月17日係星期一，並
    非證人甲○○於偵查中所言之星期日，故證人甲○○於警詢
    、偵查中所言，應係記憶有誤，其第一次向被告購買Ｋ他命
    之時間係96 年12 月18日晚上而非17日。另被告第二次販賣
    Ｋ他命了甲○○時，係96年12月19日晚上8 時50分許，此已
    經證人甲○○論述甚詳，參照前述監聽譯文所載，被告與甲○○通話時間係20時44至45分許，於20時45分許甲○○到達
    被告住處樓下，故待被告持毒品下樓係20時50分許並無錯誤
    ，故檢察官起訴書記載晚間9 時50分許交易，應係誤載，併
    了敘明。綜上所述，被告前述犯行事證明確，應依法論科。
二、查被告販賣二次Ｋ他命予甲○○，就第二次販賣Ｋ他命未遂
    部分，檢察官已經詳載於起訴書中，而第一次即96年12月18
    日販賣Ｋ他命部分，起訴書則未具體記載，惟檢察官起訴書
    中稱被告自96年10月起，即在其前述住處販賣搖頭丸與Ｋ他
    命予不特定人等情，而檢察官起訴所持之證據復有證人甲○○之證言，甲○○與被告之通聯紀錄等，故可認檢察官起訴
    之犯罪事實包括被告第一次Ｋ他命予甲○○之事實在內，本
    院自應加以審理。核被告丙○○第一次Ｋ他命予甲○○，所
    為係犯毒品危害防制條例的第4 條第3 項之第三級毒品罪；
    第二販賣Ｋ他命予甲○○而不遂部分，係犯同條例第4 條第
    6 項、第3 項之販賣第三級毒品未遂罪，此部分犯行並依刑
    法第25條第2 項規定，減輕其刑。被告所為上開二次犯行，
    犯意各別，行為不同，應分論併罰。爰審酌被告除施用毒品
    經觀察勒戒外，尚無不良素行前科，此次販賣第三級毒品予
    甲○○之數量尚非鉅大，販賣毒品危害國人健康甚鉅，犯罪
    後於偵查中始終否認犯行，迄本院審理之後始坦承犯行，及
    其所得尚不多，其他犯罪動機、目的等一切情狀，就第一次
    販賣Ｋ他命部分，判處有期徒刑五年，就第二次販賣Ｋ他命
    未遂部分，判處有期徒刑二年八月，並定應執行刑為有期徒
    刑七年六月。
三、沒收：
  (一)在被告家中所查獲之毒品數量甚多，除被告前述販賣予甲○○未成交之一包Ｋ他命（即台北縣政府警察局永和分局扣押
    物品目錄表編號第39）之外，尚查獲Ｋ他命33包（即前述永
    和分局扣押物品目錄表編號1 至編號33），而內政部警政署
    於鑑定時，將扣案Ｋ他命數量較大之6 包單獨編號，即鑑定
    書編號Ｆ～Ｋ，其餘28小包則編號Ｌ1 ～Ｌ28，除取編號Ｌ
    1 （毛重1.43公克）、Ｌ2 （毛重1.10公克）、Ｌ21（淨重
    4.3 公克）之外，其餘Ｌ3 ～Ｌ20，Ｌ21～Ｌ28均係混合鑑
    定，而前述個別鑑定之三包其重量與被告販賣予甲○○之Ｋ
    他命重量並不相同，難認其同一性，故前述被告予甲○○之
    第三級毒品Ｋ他命一包，即無從得知其鑑定之毛重、淨重若
    干即無從得知，故本院前於敘述該包毒品時，仍以警詢筆錄
    之記載為依據，即毛重4.6 公克，淨重4.4 公克。該包Ｋ他
    命係不受法律保護之違禁物，應依刑法第38條第1 項第1 款
    之規定沒收，至包裝用塑膠帶一個係被告所有且供犯罪所用
    ，應依刑法第38條第1 項第2 款之規定沒收。
  (二)被告第一次販賣Ｋ他命予甲○○所得新台幣3500元，應依毒
    品危害防制條例第19條第1 項規定沒收，如全部或一部不能
    沒收時，以被告財產抵償。
  (三)扣案之0000000000（含SIM卡）（扣押物品目錄編號45）行
    動電話一支，係被告所有，且供被告與甲○○聯絡販賣Ｋ他
    命事宜，已經被告供明，應依刑法第38條第1項第2款之規定
    沒收。
  (四)扣案之分裝袋一批（扣押目錄編號41）、電子磅稱二台（扣
    押目的編號42），均係被告所有，且供被告販賣Ｋ他命所用
    之物，應依刑法第38條第1 項第2 款之規定沒收。
  (五)至其餘扣案第三級毒品Ｋ他命33包（扣押目錄編號1 ～33）
    、第二級毒品MDMA（扣押目錄編號34～38）、一粒眠（扣押
    目錄編號40）等物，雖係被告所有，但非供前述犯罪所用，
    亦不能證明被告以之販賣予他人（詳後述）；行動電話0000
    000000、0000000000、0000000000等三支（扣押目錄編號43
    、44、46）非被告所有，已經被告供明，亦與前述犯行無關
    ；記帳簿二本（扣押物品目錄編號47）、Ｋ他命吸食工具（
    扣押物品目錄編號48）、無法使用SIM卡一張（扣押目錄編
    號49），雖係被告所有，但與前述犯行無關；上海商業銀行
    存摺一本（扣押物品目錄編號50），非被告所有，均不諭知
    沒收。
貳、無罪部分：
一、公訴意旨另以：被告丙○○明知MDMA及K 他命分屬毒品危害
    防制條例第2 條第2 項、第3 項所規範之第二級與第三級毒
    品，未經許可，不得擅自持有、販賣或意圖販賣而持有或轉
    讓，竟基於販賣營利之意圖，先於民國（下同）96年10月間
    某日，在臺北市○○區○○路之租屋處，向自稱「阿擔」之
    真實姓名年籍均不詳男子，以第二級毒品MDMA藥丸250 顆新
    臺幣（下同）6 萬元之代價，以及第三級毒品K 他命每700
    公克28萬元之代價，購得重量、數量均不詳之第二級毒品
    MDMA藥丸與第三級毒品K 他命後，即加以分裝，並在其位於
    臺北市○○區○○路之上址租屋處，以MDMA藥丸每顆新臺幣
    （下同）200 元之價格，K 他命每1 小包（約4 公克）500
    元至700 元不等之價格，販賣予不特定人以牟利。於前述時
    地為警查獲後，復於丙○○之租屋處內扣得第二級毒品MDMA
    藥丸243 顆、第三級毒品K 他命33包（毛重641.1 公克，淨
    重607.7 公克）、記帳本1 本、分裝袋1 批、電子磅秤2 台
    及行動電話4 具等物。另警方於同年12月27日晚間6 時25分
    ，前往乙○○位於臺北縣中和市○○路83號14樓之1 之住處
    內搜索時，當場扣得第二級毒品MDMA藥丸3 包（毛重10.68
    公克，淨重9.68 公 克），乙○○主動向警方供出扣案毒品
    係於96年11月間在臺北市○○區○○路附近，以每顆200 元
    之價格向丙○○購得，始查悉上情。因認被告此部分犯行涉
    有毒品危害防制條例第4 條第2 項之販賣第二級毒品及同條
    第3項之販賣第三級毒品罪嫌。
二、按「犯罪事實應依證據認定之，無證據不得認定犯罪事實」
    ，又「不能證明被告犯罪者，應諭知無罪之判決」刑事訴訟
    法第154 條第2 項、第301 條第1 項分別定有明文，而「刑
    事訴訟法第一百五十四條明揭裁判證據主義之宗旨，該條所
    謂證據，係指合法之積極證據，就犯罪事實能為具體之證明
    者而言。而所稱事實，不僅指犯罪行為而言，即犯罪之時、
    日、處所、態樣、結果等，舉凡關乎犯罪構成要素或資以辨
    別犯罪同一性之事項，均包括在內。本件證人... 就上訴人
    前四十次販賣毒品之陳述，既不能就其每次犯罪之時間、販
    賣之數量及販賣之價格，依序為明確之指證，則能否執該部
    分含糊之證言資為該四十次犯罪事實之具體證明，饒堪研求
    」，最高法院著有88年度台上字第6725號判決可資參酌。
三、經查：
  (一)被訴販賣毒品予乙○○部分：
  (1)訊據被告否認販賣第二級毒品MDMA予乙○○，辯稱：是伊向
    乙○○購買毒品，並非伊販賣毒品予乙○○等語。而公訴人
    認被告販賣第二級毒品MDMA予乙○○無非以證人乙○○之證
    述及監聽譯文為主要論據。
  (2)證人乙○○於本院審理中拒絕證言，然其於警詢中及檢察官
    偵查中均有證述被告丙○○販賣第二級毒品MDMA之事實，
    其於警詢中稱：「（警方所查獲之第二級毒品... 你是如何
    取得？）是我在96年11月底在台北市○○區○○路81號樓下
    ，向綽號方潔的女子，以新台幣一萬元購得」，「方潔的女
    子正確姓名是丙○○」，「我從96年6 月起，共向丙○○購
    買約10次毒品，最後一次是96年11月底，... 」（見26723
    偵查卷140 頁），依前述乙○○之證言，其購買之數量、價
    額、毒品種類俱未詳盡，內容含糊；於檢察官偵查中結證
    稱：「（97年12月27日在你住處所扣得之MDMA何來？）是向
    丙○○買的」，「（是何時何地向丙○○購得？價錢？）去
    年11月底，不記得詳細日期，在成都路上被告陳女的住處樓
    下，向她購買，我買10幾顆，一顆200 元」，「（如何得知
    被告丙○○在販賣MDMA？）在朋友家認識的，朋友跟我講，
    從她那邊得到搖頭丸，陳女的電話也是那位朋友給我的」，
    「（你之前有無向被告購買過毒品？什麼毒品？）有，買了
    好幾次有買過搖頭丸及Ｋ他命，Ｋ他命一小包500 元，搖頭
    丸一直都是200 元，都是在成都路跟她買的」，「（你都是
    現金與她交易毒品？有無記帳？）都是現金，沒有記帳」（
    見同上偵查卷157 、158 頁），此項證述之內容雖較警詢時
    清楚，但有關毒品數量、價額等內容依然含糊。
  (3)檢察官於本院審理中提出被告丙○○與證人乙○○在96年11
    月間通話之監聽譯文為證（見本院卷41～46頁），依其內容
    觀之，其中11月7 日、11月10日、11月11日、11月12日、11
    月13日、11月15日等通話內容均在談論保養品之事，而被告
    供稱：其確在買賣保養品等語；11月14日兩通電話，固有乙○○前去找被告丙○○，但究係做何事，通聯內容亦未具體
    表示；11月17日、11月18日之通話內容，均係被告向乙○○
    追討債務之電話，然依證人乙○○前述偵查中之證言，其稱
    均以現金向被告購買毒品，且證言中最多之金額亦僅一萬元
    ，但11月18日之通話內容乙○○要支付丙○○之費用超過三
    萬元，此觀之丙○○：「你現在是怎樣」，乙○○：「身上
    只有三萬元阿，在等他拿錢」，丙○○：「你這樣太離譜了
    ，先生，我這個錢是拿利息給人家的」，乙○○：「不然利
    息我算給你」等語可證該項債務並非是乙○○丙○○向購買
    毒品之費用而是雙方另有其他之債務糾紛甚明；11月29日三
    通電話通話內容，其中第一通也是乙○○要調錢給丙○○，
    難認係丙○○販賣毒品予乙○○，第二、第三通電話內容不
    夠明確。綜上所述，該等監聽譯文檢警並未進一步追查被告
    交付與乙○○為何物，尚難斷定是被告販賣毒品予丙○○。
  (4)被告於本院審理中，非但否認販賣毒品予乙○○，反稱是其
    向乙○○購買第二級毒品MDMA，但品質不好，要向乙○○退
    貨並要回原來的錢，所以有前述談話云云，證人丑○○於本
    院證稱：「（是否有看過丙○○向乙○○購買毒品？）有，
    我知道乙○○有送搖頭丸過來台北縣三重的家中，我知道乙○○是送毒品過來給丙○○，這些事本來我都沒有在管，丙○○在從事美容事業有一筆錢，丙○○告訴我乙○○說有好
    的東西要去基隆拿好的東西，但是要用現金，結果拿回來的
    東西是不好的，丙○○說他要退，乙○○說要負責那個人，
    但乙○○又說找不到那個人，結果我因為這樣跟丙○○吵了
    一架。後來丙○○被抓以後，乙○○也被抓，乙○○找我向
    我解釋說是警察說丙○○點乙○○，所以他一時氣憤就說搖
    頭丸是向丙○○買的，當時我不相信乙○○說的話，我認為
    是乙○○欠錢又被抓為了可以交保所以才這樣說丙○○，我
    就告訴乙○○要說實話，不可以這樣講，結果乙○○就失蹤
    了」，「（就印象所及，丙○○只有這次向乙○○購買毒品
    ？）是的」，「（你記憶中該次是丙○○要向乙○○取回價
    款？）是的」，「（是否記得這是在那一天發生的事情？）
    「詳細日期記不得了，但是是去年下半年的事，因為當時聖
    誕節快到了」，「（當次丙○○是以現金向乙○○購買？）
    我是沒看到，但是丙○○是這樣跟我說，乙○○也跟我當面
    承認過」，「（為何在96年12月10日是乙○○要向方姐即被
    告丙○○拿票，而不是丙○○要向乙○○要求退款？）這段
    是丙○○與乙○○的對話，我不清楚。我只知道乙○○說要
    還這個錢」，由證人丑○○之證言，被告丙○○係向乙○○
    購買毒品。另證人午○○於本院中證稱：「（有無看過丙○○向乙○○買搖頭丸？）有，在三重市的家裡，看過乙○○
    拿毒品過來，我看過一」，「（是否曾經陪同丙○○去基隆
    向乙○○購買毒品？）有，當時我是陪丙○○開車過去拿錢
    到基隆給乙○○」「（拿錢給乙○○後發生何事？）拿錢給
    乙○○後，乙○○說他會把毒品拿到台北來」，「（去過基
    隆幾次？）二次，第一次去的時候乙○○不在，第二次去才
    拿錢給乙○○」，「（如何確定他們是購買毒品還是私人借
    貸？）我有聽到丙○○要向乙○○購買毒品，乙○○說他等
    一下會拿來」，由證人午○○所言，亦是被告丙○○向乙○○購買毒品。雖證人丑○○及午○○二人對檢察官所詰之事
    項亦多有以不清楚等回答（詳見本院97年10月2 日審判筆錄
    ），其二人之證言非無瑕疵可指。但被告有向乙○○購買，
    並不能排除乙○○向被告購買毒品，乙○○故是否向被告購
    買毒品一節，仍應以其他積極證據證明始可。
  (5)依前述，證人乙○○於偵查中所言向被告購買毒品，但其既
    不能就其每次犯罪之時間、販賣之數量及販賣之價格，依序
    為明確之指證，則能否執該部分含糊之證言為被告不利之認
    定即非無疑，而監聽譯文部分，是否確實談論毒品交易及警
    方並未進一步追查被告是否確有交付毒品予乙○○，且此等
    監聽譯文亦與證人乙○○之證言無法相互參照，故尚難僅憑
    前述乙○○有瑕疵之證言及已經成文內容尚不明確之監聽譯
    文遽論被告販賣第二級毒品予證人乙○○。
  (二)販賣毒品予其他不特定人部分：
  (1)按所稱事實，不僅指犯罪行為而言，即犯罪之時、日、處所
    、態樣、結果等，舉凡關乎犯罪構成要素或資以辨別犯罪同
    一性之事項，均包括在內，已如前述，而本件檢察官指被告
    販賣毒品予不特定人部分，就何人向被告購買毒品，及該人
    購買毒品之處所、時間、結果等，均不詳，已難據以認定被
    告犯罪。
  (2)雖檢察官於本院審理中補充聲請傳喚證人丁○○、卯○○、
    辰○○、己○○、壬○○、子○○、癸○○、辛○○、巳○○、庚○○、寅○○、丑○○、戊○○等為證人。除傳喚未
    到庭者外，經本院傳喚：證人壬○○、卯○○、辛○○、子
    ○○、丁○○、己○○到庭作證，其中證人林瑋倫、卯○○
    拒絕證言外，餘均否認向被告購買毒品（見本院97年6 月12
    日、7 月3 日審判筆錄），而證人等與被告丙○○電話通話
    內容雖然談及毒品之事項，但均無進一步之事證證明被告與
    該等證人如何交易，以何金額交易等細節（監聽譯文見警聲
    搜1987偵查卷）。
  (3)依前所述，檢察官所指被告販賣毒品予不特定人部分亦屬難
    於證明，而本院所傳喚前述證人壬○○等人亦均否認被告有
    販賣毒品之事實，故此部分亦屬難於證明。
  (三)至檢察官起訴認被告購入毒品時即係基於意圖營利之意思而
    販入云云，查被告於偵查中均否認有販賣之意圖及行為，於
    本院審理中亦否認購入之初即意在營利而買入，尚難僅憑被
    告所購買之毒品數量不少即認被告買入之初即意在販賣，併
    此敘明。
  (四)綜上所述，檢察官指被告購買毒品之初即意在營利及販賣毒
    品予乙○○、其他不特定人部分均難證明，此部分自應依法
    諭知無罪之判決。
據上論斷，應依刑事訴訟法第299 條第1 項前段、第301 條第1
項、毒品危害防制條例第4 條第3 項、第6 項、第19條第1 項，
刑法第11條前段、第25條、第38條第1 項第1 款、第2 款、第51
條第5 款判決如主文。
本案經檢察官蔡立文到庭執行職務
中    華    民    國    97    年    10    月    16    日
                  刑事第三庭  審判長法  官  周占春
                                    法  官  林柏泓
                                    法  官  何俏美
上正本證明與原本無異。
如不服本判決，應於判決送達後10日內向本院提出上訴狀 (應抄
附繕本)。
                                     書記官 林妙穗
中    華    民    國    97    年    10    月    16    日
  附表：
┌────────────────────────────┐
│1、分裝袋一批                                           │
├────────────────────────────┤
│2、電子磅稱二台                                         │
├────────────────────────────┤
│3、扣案之0000000000（含SIM 卡）行動電話一支）           │
└────────────────────────────┘
得上訴
附錄本判決所引法條
毒品危害防制條例第4條
製造、運輸、販賣第一級毒品者，處死刑或無期徒刑；處無期徒
刑者，得併科新臺幣 1 千萬元以下罰金。
製造、運輸、販賣第二級毒品者，處無期徒刑或 7 年以上有期徒
刑，得併科新臺幣 7 百萬元以下罰金。
製造、運輸、販賣第三級毒品者，處 5 年以上有期徒刑，得併科
新臺幣 5 百萬元以下罰金。
製造、運輸、販賣第四級毒品者，處 3 年以上 10 年以下有期徒
刑，得併科新臺幣 3 百萬元以下罰金。
製造、運輸、販賣專供製造或施用毒品之器具者，處 1 年以上 7
年以下有期徒刑，得併科新臺幣 1 百萬元以下罰金。
前五項之未遂犯罰之。


司法院資訊處製作；財團法人民間司法改革基金會備份。
